【裁判字號】    88,易,1030
【裁判日期】    890107
【裁判案由】    恐嚇取財
【裁判全文】
臺灣新竹地方法院刑事判決                        八十八年度易字第一三號
    公  訴  人  臺灣新竹地方法院檢察署檢察官
    被      告  丁○○
右列被告因恐嚇取財案件，經檢察官提起公訴（八十八年度偵字第七三五五號），本
院判決如左：
    主      文
丁○○共同連續以加害財產之事，恐嚇他人致生危害於安全，累犯，處有期徒刑肆月
，如易科罰金，以佰元折算壹日。
    事      實
丁○○有違反麻醉藥品管理條例及槍砲彈藥刀械管制條例前科紀錄，並於民國八十七
年間因違反槍砲彈藥刀械管制條例案件，經本院判處有期徒刑四月確定，甫於八十七
年十二月三十日執行完畢，猶不知謹言慎行。緣其與丙○○本係男女朋友關係，而丙○○尚積欠其新臺幣（下同）五萬元，其為向丙○○索還前開款項，乃基於恐嚇危害
安全之概括犯意，連續先於民國八十八年五月二十六日晚上九時三十分許，偕同某不
詳年籍姓名男子前往新竹縣五峰鄉花園村比來七三號丙○○祖母乙○○○住處，欲找
丙○○索取開款項，詎因丙○○不在，其乃以加害財產之事向乙○○○恫嚇稱：「叫
雅倫出來．．．如果不給錢，就要放火燒你的房子」等語，使乙○○○因之心生畏懼
，致生危害於財產之安全。嗣於八十八年六月五日上午六時許，其又另與綽號「阿鍵
」之不詳年籍姓名成年男子及「阿鍵」之配偶（亦不詳年籍姓名）一同前往新竹縣五
峰鄉花園村比來七三號丙○○祖母乙○○○住處，惟綽號「阿鍵」之不詳年籍姓名成
年男子之配偶在車上等候未下車，適乙○○○在家，而乙○○○之子甲○○（即丙○○之叔叔）亦甫欲外出折返，其與綽號「阿鍵」之不詳年籍姓名成年男子乃共同基於
恐嚇危害安全之犯意聯絡，再度向乙○○○、甲○○質問丙○○是否在家，然因丙○○不在家，該綽號「阿鍵」之不詳年籍姓名成年男子即亦以加害財產之事向乙○○○
、甲○○恫嚇稱：不能白跑，今天一定要拿到錢，否則就叫小弟來放火燒房子等語，
亦使乙○○○、甲○○因之心生畏懼，致生危害於財產之安全，甲○○迫不得已，乃
先向鄰居借款一萬元交付丁○○，丁○○始與綽號「阿鍵」之不詳年籍姓名成年男子
離去。嗣因乙○○○仍有畏懼，乃於翌日偕同甲○○報警循線查獲。案經新竹縣警察
局橫山分局報告臺灣新竹地方法院檢察署檢察官偵查起訴。
    理      由
一、訊據被告丁○○固不否認有於前揭時、地先後二次至被害人乙○○○住處欲找丙○○索取欠款等情，惟矢口否認有恐嚇危害安全犯行，辯稱伊第一次係自己一人
    前往，並未恐嚇被害人乙○○○。又伊第二次與綽號「阿鍵」之不詳年籍姓名成
    年男子前往時（尚有「阿鍵」之配偶在車上等候），亦未恐嚇被害人乙○○○、
    甲○○，而係被害人乙○○○、甲○○主動表示要先代墊一萬元，然為伊所拒云
    云。然查，右揭事實業據被害人乙○○○、甲○○迭於警訊、偵查中及本院審理
    時指述綦詳，且被告於偵查中亦坦承：「．．．甲○○有給我一萬元」等情明確
    。參以被告及綽號「阿鍵」之不詳年籍姓名成年男子倘無恐嚇被害人乙○○○、
    甲○○之情事，被害人乙○○○、甲○○何以當場即向鄰居借款一萬元交付被告
    ？顯然被害人乙○○○、甲○○指稱係因受恐嚇心生畏懼，乃向鄰居借款一萬元
    交付被告等情，應堪採信。據此，足見被害人乙○○○、甲○○前開所為指述，
    應確與事實相符。至被告辯稱前後二次均未恐嚇被害人乙○○○、甲○○，且被
    害人乙○○○、甲○○係主動表示要先代墊一萬元，然為伊所拒云云，則顯非屬
    實，不足採信。綜上，事證已甚明確，被告犯行洵堪認定。
二、第查，被告與丙○○原係男女朋友關係，且二人間確有金錢糾葛，惟無論丙○○
    與被告間之金錢糾葛是否確係借貸關係，然丙○○確同意償還被告五萬元，此業
    據證人丙○○到庭證述屬實。而被告至被害人乙○○○、甲○○住處原係欲找丙○○索取欠款，惟因丙○○不在，被告乃要求被害人乙○○○、甲○○找出丙○○及代償欠款，足見被告並無為自己不法所有之意圖，尚與刑法第三百四十六條
    第一項恐嚇取財之構成要件不合。。核被告以加害財產之事，恐嚇他人致生危害
    於安全，所為係犯行法第三百零五條之恐嚇危害安全罪。公訴人認被告所為係犯
    法第三百四十六條第一項之恐嚇取財罪，乃尚有未洽，起訴法條應予變更。又被
    告與綽號「阿鍵」之不詳年籍姓名成年男子間就前開第二次恐嚇犯行有犯意之聯
    絡及行為之分擔，均為共同正犯。又其先後二次恐嚇犯行，時間緊接，手法相同
    ，所犯又係構成要件相同之罪名，顯係基於概括之犯意為之，應依連續犯之規定
    論以一罪，並依法加重其刑。再者，被告曾於民國八十七年間因違反槍砲彈藥刀
    械管制條例案件，經本院判處有期徒刑四月確定，甫於八十七年十二月三十日執
    行完畢之事實，業據被告供述明確，並有臺灣新竹地方法院檢察署刑案資料查註
    紀錄表及本院被告全國前案紀錄表等在卷可稽，茲於執行完畢後五年以內再犯有
    期徒刑以上之本罪，為累犯，應依法遞加重其刑。爰審酌被告係為索取債款，而
    一時衝動，犯罪動機尚稱單純，且犯罪手段、情節亦尚非重大，惟犯罪後猶飾詞
    狡辯，參以被害人所受侵害之程度等一切情狀，酌予量處如主文所示之刑，並諭
    知易科罰金之標準。
據上論斷，應依刑事訴訟法第二百九十九條第一項前段、第三百條、刑法第二十八條
、第五十六條、第三百零五條、第四十七條、第四十一條，罰金罰鍰提高標準條例第
一條前段、第二條，判決如主文。
本案經檢察官許麗美到庭執行職務。
中      華      民      國    八十九      年      一        月    七    日
                                台灣新竹地方法院刑事第二庭
                                    法  官  汪  銘  欽
右正本證明與原本無異
如不服本判決書應於送達後十日內向本院提出上訴狀（應附繕本），上訴於台灣高等
法院。
                                    書記官  鄭  敏  郎
中      華      民      國    八十九      年      一        月    七    日
附錄法條：
刑法第三百零四條第一項：
以加害生命．．．之事，恐嚇他人致生危害於安全者，處二年以下有期徒刑、拘役或
三百元以下罰金。


司法院資訊處製作；財團法人民間司法改革基金會備份。
